臺灣高雄地方法院刑事判決　　　　　　　 94年度自緝字第6號
自　訴　人　甲○○
被　　　告　乙○○　67歲民.
上列被告因詐欺等案件，經自訴人提起自訴，本院判決如下：
    主  文
本件自訴不受理。
    理  由
一、自訴意旨略以：被告乙○○於民國（下同）89年3 、4 月間
    邀自訴人甲○○合夥從事鬆緊帶生意，自訴人遂提出新台幣
    （下同）180 萬，交付被告以為合夥經營之股本，之後被告
    又以生意需要，必須申請支票，要求以自訴人名義申請支票
    ，自訴人為求生意往來便利，除己有之高新銀行支票外，另
    申請華南銀行及土地銀行支票，一併交付被告使用，被告取
    得自訴人之出資額數日後，又向自訴人稱因生意上需要須購
    買車輛以便接洽客戶，並稱因女性車主投保車險之費率較男
    性低，故央請以自訴人名義購車，而購車之貸款其必按期給
    付，自訴人因當時景氣極為不佳，且被告又是一誠懇老者，
    對於生意經營又有一套計畫，遂信其所言，以自訴人名義購
    買車輛，然購車事宜均係被告一人自行處理，直至辦理交車
    時，自訴人始知係購買賓士汽車（車號Ｅ5-6969號）。且交
    車時由被告取得車輛，是以車輛一直由被告使用，被告取得
    自訴人交付之出資額及所購車輛後，旋即避不見面，合夥之
    鬆緊帶生意亦無進展。自訴人乃以行動電話與之聯絡，然被
    告卻一再虛言搪塞藉故推延，自訴人雖一再交涉，終無能解
    決。再者自訴人所交付之3 本支票簿，亦遭被告濫開，而成
    拒絕往來戶，嗣後被告僅繳納前5 期之汽車貸款後即不再繳
    。因自訴人是名義上車主，為貸款之借款人，貸款公司自然
    是向自訴人追討，自訴人因此又是以行動電話聯絡被告應繳
    貸款，被告亦一再搪塞或要求自訴人傳送催討文件讓其閱覽
    ，或告訴自訴人無庸擔心，其會自己解決，然終究毫無解決
    之意，致貸款公司催告自訴人再不繳款，將訴究自訴人法律
    責任，自訴人雖經濟能力窘迫，但為免被追訴，乃先代繳1
    期貸款，但終究無濟於事，隨後屆期之貸款，被告仍不繳納
    ，自訴人亦無力繳付，貸款公司要求先行交還車輛，因車輛
    一直由被告使用，自訴人當然無法還車，致貸款公司以自訴
    人違反動產擔保交易法規定追究自訴人刑責。按意圖為自己
    不法之所有，以詐術使人將本人或第三人之物交付者，為刑
    法第33 9條第1 項之詐欺罪，亦即行為人出於自始不法之意
    圖，而行使詐術行為，致被害人陷於錯誤，而取得被害人之
    物，且有因果關係者，即成立詐欺罪，換言之，倘行為人自
    己即無履行約定或清償之意，具有自始不法之意圖，則構成
    詐欺行為，若無自己不法之意圖者，僅因嗣後經濟能力改變
    ，致無給付能力者，方為單純民事糾紛，被告自己即無投資
    經營鬆緊帶之意，以假合夥之名為詐術行為，誘騙自訴人合
    夥出資，於取得車輛後應繳納之分期付款，僅繳5 期即不再
    繳，具有自始不法意圖者至為顯然，自訴人因其詐騙陷於錯
    誤而交付出資額且出名購車輛，期間亦有因果關係，被告實
    已構成上開法條之詐欺罪，再者，所購買之車輛登記為自訴
    人所有，而交付被告使用，被告使用後一直不予歸還，亦不
    交付貸款公司處理，且有變更持有為所有之意，構成刑法第
    339 條第1 項詐欺取財罪及同法第335 條之侵占罪。
二、按檢察官於審判期日所得為之訴訟行為，於自訴程序，由自
    訴代理人為之。自訴人未委任代理人，法院應定期間以裁定
    命其委任代理人；逾期仍不委任者，應諭知不受理之判決。
    自訴代理人經合法通知無正當理由不到庭，應再行通知，並
    告知自訴人。自訴代理人無正當理由仍不到庭者，應諭知不
    受理之判決，92年9 月1 日修正施行之刑事訴訟法第329 條
    、第331 條定有明文。惟於前開法律修正施行前，已繫屬於
    法院之合法自訴案件，自訴人未委任律師為代理人者，法院
    無庸依刑事訴訟法第329 條第2 項之規定，以裁定限定期間
    命自訴人委任代理人，新法實施後之自訴行為仍可由自訴人
    本人為之。惟此時自訴人經合法傳喚無正當理由不到庭，而
    其又不委任律師為代理人時，依刑事訴訟法第329 條第1項
    規定之意旨，凡檢察官於審判期日所得為之訴訟行為，例如
    聲請調查證據、詰問證人、鑑定人、為事實及法律之辯論等
    ，即必須由自訴人為之，而自訴人經合法通知無正當理由不
    到庭，經再行通知仍不到庭，亦不委任律師為代理人者，因
    審判期日訴訟程序無法進行，此立法之疏漏，應類推適用刑
    事訴訟法第331 條之規定，於前開情形，亦應諭知不受理判
    決，始符合刑事訴訟制度修法採取改良式當事人進行主義之
    精神。
三、經查：本院於94年3 月15日及94年4 月12日傳喚自訴人到庭
    應訊，經依本院查詢及自訴人所陳之住居所為送達，均因遷
    移新址不明，而無法送達。嗣經本院以自訴人住居所不明，
    依刑事訴訟法第59條第1 款之規定，為公示送達本院94年 6
    月7 日傳票，該傳票及公告於94年4 月27日張貼於本院牌示
    處，並於94年5 月4 日起在高雄市鹽埕區公所張貼及公告1
    月，依刑事訴訟法第60條第2 項規定，經30日後即94年6 月
    4 日起發生送達之效力，另本院於94年6 月20日裁定公示送
    達本院94年6 月30日傳票，該傳票及公告於94年6 月23日張
    貼於本院牌示處，並於94年6 月29日在高雄市鹽埕區公所張
    貼及公告，依刑事訴訟法第62條準用民事訴訟法第152 條但
    書之規定，於翌日即94年6 月30日發生送達之效力，此有卷
    附法務部戶役政連結作業系統表、本院送達證書、本院裁定
    及高雄市鹽埕區公所函等附卷足稽，惟自訴人亦未於該2 次
    期日到庭，是自訴人經2 次合法通知均未到庭，亦未具狀向
    本院陳明有何不到庭之正當理由，依前揭規定，本件自應不
    經言詞辯論而諭知不受理之判決。
據上論斷，應依刑事訴訟法第331 條、第343 條、第307 條，判
決如主文。
中　　華　　民　　國　　94　　年　　6 　　月　　30　　日
                  刑事第七庭  審判長法  官  孫啟強
                                    法  官  伍逸康
                                    法  官  張茹棻
上正本證明與原本無異。
如不服本判決，應於判決送達後10日內，向本院提出上訴狀。
中　　華　　民　　國　　94　　年　　6 　　月　　30　　日
                                    書記官  李忠霖
